【裁判字號】    97,交簡上,64
【裁判日期】    970506
【裁判案由】    業務過失傷害
【裁判全文】
臺灣桃園地方法院刑事判決            97年度交簡上字第64號
上  訴  人
即  被  告  丙○○
                      樓
選任辯護人  成介之律師
上列上訴人即被告因業務過失傷害案件，不服本院中華民國96年
12月31日95年度桃交簡字第2661號第一審簡易判決（聲請簡易判
決處刑案號：95年度偵字第12943 號）提起上訴，本院管轄之第
二審合議庭判決如下：
    主  文
上訴駁回。
    事  實
一、丙○○於民國94年間任職設在臺北市○○○路○ 段123 巷18
    號2 樓之億鑫國際股份有限公司（下稱億鑫公司），擔任維
    修部主任，負責該公司所出售「微分子噴射氣療儀」（下稱
    系爭儀器）之裝設及拆卸等工作，為從事業務之人。其於94
    年3 月25日中午12時許，前往甲○○位在桃園縣平鎮市○○
    路○ 段82號之住處拆卸系爭儀器時，本應注意拆卸儀器後，
    應將供應電力之電源線自配電箱處將連接電源線與配電箱之
    螺絲鬆開，將電源線整條拆除，避免不特定人誤觸電源線而
    遭電擊，且依當時情形，並無不能注意之情事，竟疏未注意
    及此，於同日下午1 時許，拆卸系爭儀器完畢後，即匆忙離
    去，未將電源線整條拆除，亦未提醒甲○○應就供應系爭儀
    器之電源箱及電源線為適當之處置，而甲○○於同年4 月11
    日上午10時，在其住處防火巷收取晾曬衣物時，應注意該電
    源線之電源開關並未關閉，勿碰觸電源線之銅線裸露處，亦
    疏未注意，其左食指不慎碰觸裸露之電源線而遭電擊，致跌
    坐在地，甲○○因此受有左食指電擊傷，併下背、右大腿疼
    痛及背部及臀部鈍挫傷等傷害。
二、案經甲○○訴請臺灣桃園地方法院檢察署檢察官偵查後聲請
    以簡易判決處刑。
    理  由
一、證據能力：
    按被告以外之人於審判外之言詞或書面陳述，除法律有規定
    者外，不得作為證據；被告以外之人於偵查中向檢察官所為
    之陳述，除顯有不可信之情況者外，得為證據；又被告以外
    之人於檢察事務官、司法警察官或司法警察調查中所為之陳
    述，與審判中不符時，其先後之陳述具有較可信之特別情況
    ，且為證明犯罪事實存否所必要者，得為證據；又雖不符刑
    事訴訟法第159 條之1 至第159 條之4 之規定，而經當事人
    於審判程序同意作為證據，法院審酌該言詞陳述或書面陳述
    作成時之情況，認為適當者，亦得為證據；當事人、代理人
    或辯護人於法院調查證據時，知有第159 條第1 項不得為證
    據之情形，而未於言詞辯論終結前聲明異議者，視為有前項
    之同意，刑事訴訟法第159 條第1 項、第159 條之1 第2 項
    、第159 條之2 、第159 條之5 分別定有明文。經查，本案
    所引用之供述及非供述證據，經本院依法踐行調查證據程序
    ，檢察官及被告均不爭執各該證據之證據能力，且迄本院言
    詞辯論終結前未就上開證據之證據能力聲明異議，又查無依
    法應排除其證據能力之情形，是後述所引用證據之證據能力
    均無疑義，依法自有證據能力，均得作為本案證據，先予敘
    明。
二、實體部分：
  (一)訊據上訴人即被告丙○○固坦承有於94年3 月25日中午12時
    許至甲○○位在桃園縣平鎮市○○路○ 段82號之住處拆卸系
    爭儀器，且並未將連接系爭儀器與配電箱將之電源線拆除等
    情，惟矢口否認有何業務過失傷害犯行，辯稱：拆卸機器後
    ，有將該電源線頭以絕緣膠帶纏繞，並將配電箱之電源關閉
    云云。經查：
  (二)證人即被害人甲○○於94年4 月11日上午10時許，因在其住
    宅後方防火巷收取晾曬衣物時，遭原連接系爭儀器之電源線
    電擊等情，除為被告所不爭執外，並據證人即被害人甲○○
    於警詢、偵查及本院審理證述明確（見94年度偵字第9175號
    偵查卷第7 頁至第10頁、第17頁至第19頁、95年度偵續字第
    80號卷第16頁至第17頁、95年度偵字第12943 號卷第10頁、
    第16頁至第17頁、第25頁至第26頁、本院卷第51頁至第58頁
    ），並有行政院衛生署桃園醫院診斷證明書、華揚醫院診斷
    證明書、現場照片在卷可按，此部分事實堪以認定。
  (三)被告雖以前詞置辯，惟證人即被害人甲○○遭電擊後至該處
    拆除電源線之乙○○於本院審理時結證稱：我在94年間是有
    到被害人甲○○住處拆除電源線，當時是我去現場時，電箱
    是在防火巷那邊，電源線有拉進屋內，我在拆之前，有先以
    電表測量電源線有無電，若有電則會在去測配電箱，當時該
    條電源線約有2 、3 公尺長，綁在鐵窗上面，電源線尾端並
    未以絕緣膠帶纏繞，也沒有任何纏繞過的痕跡，因為並無任
    何殘膠，該尾端是以剪刀剪的，拆除機器時，像此種220 伏
    特的電線應該是要從配電箱將螺絲鬆開再將電源線整個移除
    ，而且不能用剪的，且電源線尾端未以絕緣膠帶纏繞容易觸
    電等語明確（見本院卷第59頁至第64頁），此外，並有現場
    照片在卷可按，足認被告丙○○在拆除系爭機器後，非但未
    將該電源線自配電箱整條移除，且未在電源線尾端以絕緣膠
    帶纏繞，則被告前揭所辯，自難採信。又告訴人甲○○既係
    因此而受有傷害，被告之過失行為與告訴人所受之傷害間復
    有相當因果關係，是被告自應負業務過失傷害之責。
  (四)綜上所述，被告所辯皆不足採信，本件事證已臻明確，被告
    業務過失傷害犯行洵堪認定，應依法論科。
三、新舊法比較：
    行為後法律有變更者，適用行為時之法律。但行為後之法律
    有利於行為人者，適用最有利於行為人之法律，刑法第2 條
    第1 項定有明文，此條規定乃與刑法第1 條罪刑法定主義契
    合，而貫徹法律禁止溯及既往原則，係規範行為後法律變更
    所生新舊法律比較適用之準據法，是刑法第2 條本身雖經修
    正，但刑法第2 條既屬適用法律之準據法，本身尚無比較新
    舊法之問題，應一律適用裁判時之現行刑法第2 條規定以決
    定適用之刑罰法律，先予辨明。又以本次刑法修正之比較新
    舊法，應就罪刑有關之共犯、未遂犯、想像競合犯、牽連犯
    、連續犯、結合犯，以及累犯加重、自首減輕暨其他法定加
    減原因（如身分加減）與加減例等一切情形，綜其全部罪刑
    之結果而為比較（最高法院95年5 月23日95年度第8 次刑庭
    會議決議可資參照）。經查，被告犯罪時之刑法第33條第5
    款原規定：「罰金：1 元以上」；而95年7 月1 日修正公布
    施行之刑法33條第5 款則規定：「罰金：新臺幣1,000 元以
    上，以百元計算之」，業將科處罰金之最低額提高至新臺幣
    1,000 以上，修正前之規定顯對於行為人較為有利，自應適
    用該修正前之規定。
四、論罪科刑：
    查被告丙○○94年間在億鑫公司擔任維修部主任，負責系爭
    儀器之裝設及拆卸等工作，此據被告供明在卷，被告以系爭
    遺棄之裝設及拆卸工作為業，為從事駕駛業務之人，因業務
    上之過失致傷害告訴人甲○○，核其所為，係犯刑法第284
    條第2 項前段之業務過失傷害罪。原審審酌被告之素行尚可
    ，犯後否認犯行，態度不佳，所致被害人受創之傷情，兼考
    量被害人亦與有過失及各自過失程度等一切情狀，引用刑事
    訴訟法第449 條第1 項前段、第454 條第2 項，行為時刑法
    第284 條第2 項前段，修正前刑法第41條第1 項前段，量處
    被告拘役50日，並參酌被告行為後，刑法第41條第1 項業於
    94年1 月7 日修正為「犯最重本刑為5 年以下有期徒刑以下
    之刑之罪，而受6 個月以下有期徒刑或拘役之宣告者，得以
    新臺幣1,000 元、2,000 元或3,000 元折算1 日，易科罰金
    。但確因不執行所宣告之刑，難收矯正之效，或難以維持法
    秩序者，不在此限。」，於94年2 月2 日公布，95年7 月1
    日生效，且罰金罰鍰提高標準條例第2 條業已於95年4 月28
    日修正刪除，並於95年7 月1 日生效，其修正之結果已將修
    正前之銀元100 元、200 元、300 元修正為新臺幣1,000 元
    、2,000 元、3,000 元，此項修正亦屬科刑規範事項之變更
    ，經比較修正前後易科罰金之規定，自以修正前刑法之規定
    較有利於被告，依修正前刑法第41條第1 項前段規定併諭知
    易科罰金之折算標準；並以中華民國九十六年罪犯減刑條例
    業於96年7 月16日施行，本件被告之犯罪時間係在96年4 月
    24日以前，合於該條例第2 條第1 項第3 款之規定，應依該
    規定減其刑期2 分之1 ，並仍就減得之刑再諭知易科罰金之
    折算標準，其認事用法均無不合，量刑亦屬妥適，應予維持
    。被告仍執陳詞否認其有過失，要無可採，其提起本件上訴
    ，指摘原判決不當，為無理由，應予駁回。
據上論斷，應依刑事訴訟法第455 條之1 第1 項、第3 項、第36
8 條，判決如主文。
本案經檢察官林安紜到庭執行職務。
中    華    民    國    97    年    5     月    6     日
                  刑事第一庭  審判長法  官  曾淑華
                                    法  官  鄭吉雄
                                    法  官  朱美璘
以上正本證明與原本無異
不得上訴
                                    書記官  谷貞豫
中    華    民    國    97    年    5     月    8     日
附錄本案論罪科刑法條：
刑法第284 條
因過失傷害人者，處6 月以下有期徒刑、拘役或5 百元以下罰金
，致重傷者，處1 年以下有期徒刑、拘役或5 百元以下罰金。
從事業務之人，因業務上之過失傷害人者，處1 年以下有期徒刑
、拘役或1 千元以下罰金，致重傷者，處 3 年以下有期徒刑、
 拘役或 2 千元以下罰金。


司法院資訊處製作；財團法人民間司法改革基金會備份。
